【裁判字號】    98,訴,1724
【裁判日期】    981130
【裁判案由】    違反毒品危害防制條例
【裁判全文】
臺灣彰化地方法院刑事判決              98年度訴字第1724號
公  訴  人  臺灣彰化地方法院檢察署檢察官
被      告  甲○○
                    現於臺灣雲林第二監獄
上列被告因違反毒品危害防制條例案件，經檢察官提起公訴（98
年度毒偵字第1805號、第1872號），本院改依簡式審判程序判決
如下：
    主  文
甲○○施用第一級毒品，累犯，處有期徒刑拾月；又施用第一級
毒品，累犯，處有期徒刑壹年，扣案之海洛因壹包（驗餘淨重
0.041公克）及其包裝袋壹只均沒收銷燬之。應執行有期徒刑壹
年捌月，扣案之海洛因壹包（驗餘淨重0.041公克）及其包裝袋
壹只均沒收銷燬之。
    事  實
一、甲○○前於民國89年間，因施用毒品案件，經本院裁定送觀
    察、勒戒後，因評定認無繼續施用毒品傾向，於89年2月15
    日執行完畢，經台灣彰化地方法院檢察署檢察官以89年度毒
    偵字第627號為不起訴處分。復於上開觀察、勒戒執行完畢
    釋放後5年內之89年底起至95年1月19日止，因施用毒品案件
    ，經本院以94年度訴字第1475號判決處有期徒刑9月、6月，
    應執行有期徒刑1年2月確定；又於95年間，因犯竊盜案件，
    經本院以95年度易字第532號判決處有期徒刑8月確定，上開
    2案嗣經減刑並另定應執行刑為有期徒刑11月確定。其另因
    施用毒品及竊盜案件，經本院分別以95年度訴字第1120號、
    95年度易字第1011號判決處有期徒刑1年、10月確定，上開2
    案嗣經減刑並另定應執行刑為有期徒刑10月確定。上開數罪
    刑均經送監接續執行，於97年3月5日縮短刑期假釋出監付保
    護管束，於97年4月13日假釋期滿未經撤銷假釋，其未執行
    之刑，以已執行論。仍不知警惕，又先後於98年2月間、4月
    、5月間、6月間，5度因施用第一級毒品海洛因案件被查獲
    ，經本院分別以98年度訴字第1012號、第1207號、第1305號
    及第1469號判處有期徒刑8月或7月確定。惟其猶未改施用毒
    品惡習，復基於施用第一級毒品海洛因之犯意，先於98年7
    月9日下午4時30分許，在彰化縣埤頭鄉○○路○○道旁，以
    將海洛因摻水混合放入針筒注射之方式，施用第一級毒品海
    洛因1次（針筒已因丟棄而滅失），嗣為警於同年、月10日
    下午1時25分許，在彰化縣二林鎮○○里路東巷22號住所為
    警查獲；另基於施用第一級毒品之犯意，於同年8月7日晚上
    10時許，在彰化縣埤頭鄉○○路○段265號「全家便利商店」
    廁所內，以同一方式，施用海洛因1次（針筒已因丟棄而滅
    失）；其後又為警於同年8月8日下午3時許，在前開便利商
    店前盤檢而查獲，並當場扣得海洛因1包（驗餘淨重0.041
    公克，另包裝袋1只）。其2次被查獲，分別經徵得其同意後
    ，採集其尿水送驗，結果均呈海洛因代謝物可待因及嗎啡陽
    性反應，始悉上情。
二、案經彰化縣警察局北斗分局及芳苑分別報告臺灣彰化地方法
    院檢察署檢察官偵查起訴。
    理  由
一、被告甲○○所涉為死刑、無期徒刑、最輕本刑為3 年以上有
    期徒刑或高等法院管轄第一審案件以外之罪，並於本院行準
    備程序時就被訴事實為有罪之陳述，本院合議庭依刑事訴訟
    法第273 條之1 第1 項規定，裁定改由受命法官獨任行簡式
    審判程序，先予敘明。
二、上揭犯罪事實，業據被告於警詢及本院審理時坦白承認，且
    被告2次為警所採集之尿液經檢驗後，皆呈海洛因代謝物可
    待因及嗎啡陽性反應，有彰化縣警察局北斗分局、芳苑分局
    委託檢驗尿液代號與真實姓名對照認證單、詮昕科技股份有
    限公司濫用藥物尿液檢驗報告各2紙、查獲時之照片共4幀附
    卷、海洛因1包扣案可相佐證；而扣案之白色粉末，經送行
    政院衛生署草屯療養院鑑驗後，確認為海洛因無誤，亦有該
    院出具之鑑定書在卷可考。足認被告自白與事實相符。綜上
    ，本案事證明確，被告2次犯行均洵堪認定，皆應依法論科
    。
三、按毒品危害防制條例就施用毒品者，僅限於「初犯」及「5
    年後再犯」二種情形，始應先經觀察、勒戒或強制戒治程序
    。倘被告於5 年內已再犯，經依法追訴處罰，縱其第3 次（
    或第3 次以上）再度施用毒品之時間，在初犯經觀察、勒戒
    或強制戒治執行完畢釋放5 年以後，已不合於「5 年後再犯
    」之規定，且因已於「5 年內再犯」，顯見其再犯率甚高，
    原實施觀察、勒戒或強制戒治，已無法收其實效，即應依毒
    品危害防制條例第10條處罰（參照最高法院95年度第7 次刑
    事庭會議決議、97年度第5 次刑事庭會議決議意旨）。被告
    前因施用毒品案件，經法院裁定送觀察、勒戒後，因評定認
    無繼續施用毒品傾向，於89年2 月15日執行完畢；復於上開
    觀察、勒戒執行完畢釋放後5 年內之89年底起至95年1 月19
    日止，因施用毒品案件，經本院以94年度訴字第1475號判決
    處有期徒刑9 月、6 月，應執行有期徒刑1 年2 月確定等情
    ，有臺灣高等法院被告前案紀錄表、臺灣高等法院在監在押
    全國紀錄表在卷可憑，是被告曾於觀察、勒戒執行完畢釋放
    後，5 年內再犯毒品危害防制條例第10條之罪，並經法院判
    處罪刑確定，復為本件施用第一級毒品犯行經警查獲，依上
    開說明，自與前揭條例第20條第3 項之規定僅得適用於「5
    年後再犯」之情形不符，本件公訴人逕行起訴，並無不合。
四、又按海洛因為毒品危害防制條例第2條第2項第1款所規定之
    第一級毒品，是核被告2次施用海洛因之行為，均係犯毒品
    危害防制條例第10條第1項施用第一級毒品罪。被告為供施
    用而持有該毒品之低度行為，應為施用之高度行為所吸收，
    不另論罪。被告前因施用毒品案件，經本院以94年度訴字第
    1475號判決處有期徒刑9月、6月，應執行有期徒刑1年2月確
    定；又因竊盜案件，經本院以95年度易字第532號判決處有
    期徒刑8月確定，上開2案嗣經減刑並另定應執行刑為有期徒
    刑11月確定；另因施用毒品及竊盜案件，經本院分別以95年
    度訴字第1120號、95年度易字第1011號判決處有期徒刑1年
    、10月確定，上開2案嗣經減刑並另定應執行刑為有期徒刑
    10月確定；上開數罪刑均經送監執行，於97年3月5日縮短刑
    期假釋出監付保護管束，於97年4月13日假釋期滿未經撤銷
    假釋，其未執行之刑，以已執行論，有臺灣高等法院被告前
    案紀錄表可稽，被告於有期徒刑執行完畢後，5年內又故意
    再犯本案之罪，均為累犯，皆應依刑法第47條第1項規定，
    加重其刑。且其先後2次犯行，犯意各別，行為互殊，應分
    論併罰。爰審酌被告前有多項犯罪記錄，品行不佳可見，其
    曾因施用毒品經送觀察、勒戒，仍未知警惕，又一再因施用
    毒品被查獲，本次再犯本案之罪，足見其雖經觀察、勒戒之
    治療程序，仍未徹底戒除惡習遠離毒害，顯未能善體國家設
    置觀察、勒戒機構，協助毒品施用者戒除毒害之良法美意，
    且觀其於前述時間內，數度被查獲施用海洛因，卻不知悔改
    ，顯然欠缺毒癮之決心，難有輕縱之理由，惟念及施用毒品
    本質上係戕害自身健康之行為，尚未嚴重破壞社會秩序或侵
    害他人權益，暨其犯罪之動機、目的、所生危害等一切情狀
    ，分別量處如主文所示之刑，並定其應執行之刑，以示懲儆
    。扣案之海洛因1包為毒品，其包裝袋上亦沾有毒品難予析
    離，縱將之清洗後，亦難保未殘留有毒品成分，為免日後執
    行困難、繁瑣，並確保執行之正確性，應將之視為毒品，一
    同併予宣告沒收銷燬之。至未扣案之注射針筒2支，已為被
    告丟棄而滅失，此據被告供明在卷，無從併予宣告沒收，附
    此敘明。
據上論斷，應依刑事訴訟法第273 條之1 第1 項、第299 條第1
項前段，毒品危害防制條例第10條第1項、第18條第1項前段，刑
法第11條前段、第47條第1項、第51條第5款，判決如主文。
本案經檢察官紀雅惠到庭執行職務。
中    華    民    國    98    年    11    月    30    日
                  刑事第九庭    法      官  葛永輝
以上正本證明與原本無異。
如不服本判決應於收受判決後10日內向本院提出上訴書狀，並
應敘述具體理由。其未敘述上訴理由者，應於上訴期間屆滿後
20日內向本院補提理由書(均須按他造當事人之人數附繕本)
「切勿逕送上級法院」。
中    華    民    國    98    年    11    月    30    日
                                書  記  官  吳曉玟
附錄論罪科刑法條：
毒品危害防制條例第10條第1項
施用第一級毒品者，處 6 月以上 5 年以下有期徒刑。


司法院資訊處製作；財團法人民間司法改革基金會備份。
